臺灣雲林地方法院刑事判決
109年度交易字第377號
公  訴  人  臺灣雲林地方檢察署檢察官
被      告  蔡警煌


上列被告因過失傷害案件，經檢察官提起公訴（109年度偵字第1
458號），被告於準備程序中就被訴事實為有罪之陳述，經告知
簡式審判程序之旨，並聽取當事人之意見後，本院合議庭裁定由
受命法官獨任進行簡式審判程序，茲判決如下：
    主  文
蔡警煌犯汽車駕駛人，行經行人穿越道不依規定讓行人優先通行
，因過失傷害人罪，處拘役伍拾日，如易科罰金，以新臺幣壹仟
元折算壹日。
    事  實
一、蔡警煌所駕駛之車牌號碼0000-00號自用小客車，原停放在
    雲林縣北港鎮文化路與中正路交岔路口處，因與前方車輛距
    離過近，其於民國108年7月22日下午1時29分許欲倒車駛離
    時，本應注意於行車管制號誌交岔路口轉角倒車時，應謹慎
    緩慢後倒，並應注意其他車輛及行人，且汽車行經行人穿越
    道，遇有行人穿越時，無論有無交通指揮人員指揮或號誌指
    示，均應暫停讓行人先行通過，而依當時天候晴、日間自然
    光線、柏油路面乾燥、無缺陷、無障礙物，視距良好，並無
    不能注意之情事，竟貿然倒車，疏未注意洪雪嬌牽著車牌號
    碼000-000號輕型機車，徒步沿中正路由西往東方向之斑馬
    線上行走，因而疏未暫停讓洪雪嬌先行通過，蔡警煌所駕駛
    上開自用小客車左後方乃不慎撞及洪雪嬌，致洪雪嬌受有右
    膝挫擦傷傷害。嗣經警據報前往現場處理，蔡警煌於有偵查
    犯罪職務之公務員知悉其為肇事人前，向到場處理之員警自
    首並接受裁判。
二、案經洪雪嬌訴由雲林縣警察局北港分局報告臺灣雲林地方檢
    察署檢察官偵查起訴。
    理  由
一、本件被告蔡警煌所犯為死刑、無期徒刑、最輕本刑為3年以
    上有期徒刑以外之罪，亦非屬高等法院管轄第一審案件，其
    於準備程序進行中，先就被訴事實為有罪之陳述，經告知簡
    式審判程序之旨，並聽取當事人之意見後，本院合議庭依刑
    事訴訟法第273條之1規定裁定，由受命法官獨任進行簡式審
    判程序，是本案之證據調查，依刑事訴訟法第273條之2規定
    ，不受同法第159條第1項、第161條之2、第161條之3、第16
    3條之1及第164條至第170條規定之限制，合先敘明。
二、上開犯罪事實，業據被告於本院準備程序及審理中坦承不諱
    （本院卷第68、76、81、103、104、110頁），核與證人即
    告訴人洪雪嬌於警詢、偵查時證述情節大致相符（偵卷第5
    至6、26、46頁），並有道路交通事故現場圖、道路交通事
    故調查報告表（一）（二）、中國醫藥大學北港附設醫院診
    斷證明書、證號查詢機車駕駛人、被告汽車駕駛執照影本、
    雲林縣警察局北港分局交通分隊道路交通事故肇事人自首情
    形紀錄表、雲林縣警察局北港分局交通警察隊警員黃玄羽之
    職務報告各1份、監視器畫面截圖1張、雲林縣警察局北港分
    局109年11月5日雲警港偵字第1090012310號函所附路口監視
    器光碟1片、現場暨告訴人傷勢照片12張（偵卷第7至15、18
    、20、30頁，本院卷第41頁；光碟置於本院卷證件存置袋）
    在卷可憑，足認被告所為任意性自白核與事實相符，堪以採
    信。
三、按汽車倒車時，應顯示倒車燈光或手勢後，謹慎緩慢後倒，
    並應注意其他車輛及行人，汽車行近行人穿越道，遇有行人
    穿越時，無論有無交通指揮人員指揮或號誌指示，均應暫停
    讓行人先行通過，道路交通安全規則第110條第2款、第103
    條第2項訂有明文。依據交通部100年11月11日交路字第1000
    053668號函略以：因機件失靈而僅使用人力推動行駛於道路
    之機器腳踏車，依交通部65.11.27交路（65）字第10858號
    函之內容，應視為行人走路之行為，並依照行人穿越道路之
    交通規則為宜。查被告考領有適當之駕駛執照（偵卷第18頁
    ），對於上述道路交通安全規則自應知之甚詳，且應確實遵
    守。本案當時天候晴、日間自然光線、柏油路面乾燥、無缺
    陷、無障礙物，視距良好，有道路交通事故調查報告表（一
    ）在卷可稽，足認被告並無不能注意之情事。詎被告卻貿然
    倒車，疏未注意行人穿越道上行人通行情況，致告訴人受傷
    ，足見被告就本案車禍之發生具有過失至為明確。且告訴人
    亦因本案車禍而受有前揭傷害，是被告之過失行為與告訴人
    之傷害結果間，具有相當因果關係。且經送車禍事故鑑定，
    亦認被告駕駛自用小客車，於行車管制號誌交岔路口轉角倒
    車時，未注意其他車輛及行人，為肇事原因，告訴人牽引普
    通輕型機車，無肇事因素，亦有交通部公路總局嘉義區監理
    所109年7月7日嘉監鑑字第1090101418號函附交通部公路總
    局嘉義區監理所嘉雲區車輛行車事故鑑定會鑑定意見書、交
    通部公路總局109年12月9日路覆字第1090140479號函附交通
    部公路總局車輛行車事故鑑定覆議會覆議意見書在卷可按（
    偵卷第42、43頁，本院卷第45至49頁），亦為相同認定。綜
    上，本件事證明確，被告犯行洵堪認定，應依法論科。
四、論罪科刑
  ㈠按道路交通管理處罰條例第86條第1項關於汽車駕駛人，行經
    行人穿越道不依規定讓行人優先通行，因而致人受傷或死亡
    ，依法應負刑事責任者，加重其刑至二分之一之規定，係就
    刑法第276條之過失致人於死罪，同法第284條之過失傷害（
    及致重傷）罪之基本犯罪類型，因特殊行為要件予以加重處
    罰，而成另一獨立之罪名，自屬刑法分則加重之性質（最高
    法院99年度台非字第198號判決意旨參照）。
  ㈡核被告所為，係犯道路交通管理處罰條例第86條第1項、刑法
    第284條前段之汽車駕駛人，行經行人穿越道不依規定讓行
    人優先通行過失傷害罪，並應依道路交通管理處罰條例第86
    條第1項規定，加重其刑。起訴書所犯法條漏未論及道路交
    通管理處罰條例第86條第1項之規定，惟起訴書已記載「有
    洪雪嬌牽著車牌號碼000-000號輕型機車，徒步沿中正路由
    西往東方向之斑馬線上行走」，二者基本社會事實同一，且
    經本院告知被告該法條，無礙於被告防禦權之行使，本院自
    得變更起訴法條，予以審理。
  ㈢被告於肇事後，在有偵查犯罪職權之公務員發覺其為犯嫌前
    ，於警員據報至現場處理時在場，當場承認其為肇事人，進
    而接受裁判等情，有雲林縣警察局北港分局交通分隊所記載
    道路交通事故肇事人自首情形紀錄表在卷可憑（偵卷第15頁
    ），被告對於未發覺之罪自首而接受裁判，依刑法第62條前
    段之規定減輕其刑，並與前揭加重其刑之部分依刑法第71條
    第1項之規定先加重後減輕之。
  ㈣爰審酌被告駕駛自用小客車於行人穿越道倒車，未謹慎緩慢
    後倒並注意其他行人，亦未暫停讓行人先行通過，以致撞擊
    牽引機車之告訴人，所為非是。惟念被告並無前科之素行，
    有臺灣高等法院被告前案紀錄表在卷可參，兼衡其於本件事
    故違反注意義務之程度、告訴人受傷之程度，犯後尚知坦承
    犯行，雙方因賠償金額未能達成共識，以致雙方未能和解成
    立之犯後態度，暨被告自陳警察大學畢業、研究所學分班畢
    業之智識程度、已婚、育有3名子女、均已成年，現從事有
    機農業，收入不一定，有土地、有貸款，與配偶同住之家庭
    經濟、生活狀況等一切情狀，量處如主文所示之刑，並諭知
    易科罰金之折算標準。
據上論斷，應依刑事訴訟法第273條之1、第299條第1項前段、第
300條，道路交通管理處罰條例第86條第1項，刑法第284條前段
、第62條前段、第41條第1項前段，刑法施行法第1條之1第1項，
判決如主文。
本案經檢察官吳淑娟提起公訴，檢察官林豐正到庭執行職務。
中　　華　　民　　國　　110 　年　　4 　　月　　7 　　日
                  刑事第三庭  法  官  張恂嘉
以上正本證明與原本無異。
如不服本判決應於收受判決後20日內向本院提出上訴書狀，並應
敘述具體理由；其未敘述上訴理由者，應於上訴期間屆滿後20 
日內向本院補提理由書（均須按他造當事人之人數附繕本）。「
切勿逕送上級法院」。
告訴人或被害人如對於本判決不服者，應具備理由請求檢察官上
訴，其上訴期間之計算係以檢察官收受判決正本之日期為準。
                              書記官  洪青霜
中　　華　　民　　國　　110 　年　　4 　　月　　7 　　日
附錄本案論罪科刑法條全文：
中華民國刑法第284條
因過失傷害人者，處一年以下有期徒刑、拘役或十萬元以下罰金
；致重傷者，處三年以下有期徒刑、拘役或三十萬元以下罰金。